【裁判字號】    95,上訴,9
【裁判日期】    950324
【裁判案由】    搶奪等
【裁判全文】
臺灣高等法院高雄分院刑事判決           95年度上訴字第9號
上  訴  人
即  被  告  丙○○
                    現於臺灣高雄看守所羈押中
上列上訴人因搶奪等案件，不服臺灣高雄地方法院94年度訴字第
3526號中華民國94年11月16日第一審判決（起訴案號：臺灣高雄
地方法院檢察署94年度偵字第20548 號），提起上訴，本院判決
如下：
    主  文
上訴駁回。
    事  實
一、丙○○前於民國89年間因搶奪案件，經本院判處有期徒刑1
    年2 月，上訴後，經最高法院駁回上訴確定，於91年12月28
    日縮刑期滿執行完畢（於91年12月29日出監）；又於92年間
    因違反毒品危害防制條例、搶奪等案件，經臺灣高雄地方法
    院、本院分別判處有期徒刑10月、10月確定，經定應執行刑
    為有期徒刑1 年6 月，於94年7 月30日縮刑期滿執行完畢（
    於94年7 月31日出監），有犯罪之習慣。猶不知警惕，與李
    憲璋（業經臺灣高雄地方法院判處有期徒刑2 年4 月確定）
    共同基於為自己不法所有之概括犯意，及傷害之犯意聯絡，
    由丙○○騎乘李憲璋所竊得之車牌號碼NA5-728 號紅色重型
    機車（此竊盜部分與丙○○無涉）搭載李憲璋，連續於：
  (1)94年8 月27日下午11時30分許，在高雄縣橋頭鄉橋頭村「橋
    頭國中」前，丙○○騎機車接近騎腳踏車之高維璘（為77年
    9 月間出生之未滿18歲少年，惟無證據可認丙○○、李憲璋
    為犯罪時，知悉高維璘為少年）身旁，由李憲璋徒手搶奪高
    維璘所有放在前菜籃之粉紅色女用側背背包1 只（內有鑰匙
    1 串、錢包1 個、現金新臺幣｛下同｝800 元、玉山銀行提
    款卡1 枚、工作服1 件、DBTEL 牌2051C 型銀色行動電話手
    機1 支），得手後加速逃逸，搶奪所得現金朋分花用，上開
    行動電話手機則於94年9 月1 日持往高雄市左營區○○○路
    361 巷4 號「中華當鋪」典當700 元，其餘物品則丟棄。
  (2)94年8 月29日上午8 時25分許，在高雄市○○區○○路160
    之4 號前，丙○○騎機車接近行人陳周論身旁，由李憲璋徒
    手搶奪陳周論所有以左手拿持之黑色女用小錢包1 只（內有
    現金8,000 元、身分證、健保卡等物），得手後加速逃逸，
    搶奪所得現金朋分花用，其餘物品則丟棄。
  (3)丙○○與李憲璋可預見以手拉扯他人側背之皮包，可能致該
    人行動不穩，而有跌倒受傷之危險，仍於94年8 月30日下午
    6 時許，在高雄市○○區○○街62巷「德民市○○○○路上
    ，丙○○騎機車接近行人甲○○身旁，由李憲璋徒手搶奪甲○○所有側背在左肩之棗紅色女用側背背包1 只（內有現金
    1 萬3,500 元、面額1,000 元之NEW-BALANCE 運動用品提貨
    單2 張、元祖雪餅提貨單1,540 元、新光三越百貨公司禮券
    300 元，身分證、台新銀行信用卡、國泰世華銀行信用卡、
    高雄市教師證、健保卡、汽車駕駛執照、機車駕駛執照各1
    枚、郵局提款卡2 枚｛其中1 枚為甲○○之夫徐志昌所有｝
    、松下牌GD88銀色行動電話手機1 支、住家鑰匙1 串、汽車
    鑰匙1 串、白色隨身碟1 只），得手後加速逃逸，搶奪所得
    現金朋分花用，上開行動電話手機則於94年9 月1 日持往上
    開「中華當鋪」典當1,300 元，其餘物品則丟棄；而甲○○
    則因李憲璋強力拉扯倒地，致受有頭部外傷併皮下血腫、雙
    側上肢多處擦傷等傷害。
  (4)94年9 月2 日下午1 時19分許，在高雄縣阿蓮鄉○○路37號
    前，丙○○騎機車接近行人丁○○身旁，李憲璋徒手搶奪丁○○所有背於左肩之深咖啡色女用手提包1 只（內有現金8,
    600 元，身分證、汽車行照、汽車駕駛執照、健保卡、台新
    銀行信用卡、台新銀行現金卡、玉山銀行現金卡各1 枚，NO
    KIA3108 行動電話手機、BENQ行動電話手機、HITACHI 行動
    電話手機各1 支），得手後加速離去，搶奪所得現金朋分花
    用，上開HITACHI 行動電話手機1 支則於94年9 月6 日持往
    上開「中華當鋪」典當700 元，其餘物品則丟棄。
  (5)94年9 月4 日下午10時35分許，在高雄市○○區○○街「莒
    光市場」旁，丙○○騎機車接近行人乙○○身旁，由李憲璋
    徒手搶奪乙○○所有背於左肩之土黃色女用手提包1 只（內
    有現金1 萬6,000 元，身分證、汽車行照、汽車駕駛執照、
    健保卡、高雄第二信用合作社金融卡、彰化銀行金融卡各1
    枚，匯豐銀行信用卡2 枚、慶豐銀行信用卡3 枚、印章3 枚
    、皮爾卡登PC6688行動電話手機1 支、黑色珍珠魚皮皮夾1
    個），得手後加速離去，搶奪所得現金朋分花用，上開行動
    電話手機1 支則於94年9 月6 日持往上開「中華當鋪」典當
    1,400 元，其餘物品則丟棄。
二、嗣於94年9 月7 日上午11時30分許，在高雄市○○區○○路
    168 號前，為警發現丙○○、李憲璋騎乘贓車欲攔車盤查，
    丙○○、李憲璋見狀加速逃逸並衝撞偵查車拒捕，因而人車
    倒地，當場為警制伏，而循線查獲上情。
三、案經甲○○訴由高雄市政府警察局左營分局報告臺灣高雄地
    方法院檢察署檢察官偵查起訴。
    理  由
一、程序方面─
    本件上訴人即被告丙○○（以下簡稱被告）所犯係死刑、無
    期徒刑、最輕本刑為3 年以上有期徒刑以外之罪，其於準備
    程序中就被訴事實為有罪之陳述，經法官告知簡式審判程序
    之旨，並聽取公訴人、被告之意見後，本院認為適宜進行簡
    式審判程序，故本件適用簡式審判程序審理，合先敘明。
二、認定犯罪事實所憑證據及理由─
  (一)上開犯罪事實，業據被告於偵訊、原審及本院調查、審理中
    自白不諱（見94偵20548 號卷第26頁，94聲羈897 號卷第5
    頁，原審卷第37、68頁，本院卷第17、51至54頁）；且經共
    犯李憲璋於偵訊、原審供述明確（見94偵20548 號卷第25頁
    ，94聲羈897 號卷第5 頁，原審卷第38、68頁）；並經被害
    人高維璘（事實欄一(1)，見警卷第23至25頁）、被害人陳周
    論（事實欄一(2)，見警卷第26至30頁）、告訴人甲○○（事
    實欄一(3)，見警卷第31至35頁）、被害人丁○○（事實欄一
    (4)，見警卷第36、37頁）、被害人乙○○（事實欄一(5)，見
    警卷第38、39頁）、證人即「中華當舖」負責人孫振華（見
    警卷第43至45頁）於警詢指述綦詳；復有高維璘、甲○○、
    丁○○、乙○○出具之贓物認領保管單共4 紙、手機讓渡切
    結書3 紙、典當紀錄單2 紙、甲○○診斷證明書1 紙、受理
    刑事案件報案三聯單3 紙在卷（見警卷第78至90、95頁），
    及自被告丙○○、李憲璋住處搜索查獲之NOKIA3108 行動電
    話手機1 支（含電池1 顆）、BENQ行動電話手機1 支（含電
    池1 顆）、MP3 隨身碟1 只扣案可憑。足認被告自白與事實
    相符。至於事實欄一(1)部分，被害人高維璘雖為未滿18歲之
    少年，有高維璘之年籍資料在卷可憑，惟本件被告係於夜間
    、極短時間內、對素不相識之人為搶奪行為，顯難認被告就
    即將滿17歲之被害人高維璘之實際年齡有所認識，且被告亦
    辯稱：「當時是晚上，又是從後面搶，伊不知道高維璘未滿
    18歲」等語，是自難以被害人高維璘實際上為少年，遽為被
    告不利之認定，併此說明。
  (二)綜上所述，本件事證已明，被告犯行洵堪認定。
三、論罪及駁回上訴之理由─
  (一)核被告所為，係犯刑法第277 條第1 項傷害罪、第325 條第
    1 項搶奪罪。被告與李憲璋就上開搶奪罪及傷害罪間，有犯
    意聯絡及行為分擔，為共同正犯。又事實欄一(3)所述犯行，
    係被告以一行為同時觸犯搶奪罪及傷害罪，為想像競合犯，
    應從一重之搶奪罪論處。被告先後5 次搶奪犯行，時間緊接
    ，手法相同，觸犯構成要件相同之罪，顯係基於概括犯意反
    覆而為，為連續犯，論以情節較重之事實欄一(3)搶奪罪（因
    同時有傷害行為）。被告前於89年間因搶奪案件，經本院判
    處有期徒刑1 年2 月，上訴後，經最高法院駁回上訴確定，
    於91年12月28日縮刑期滿執行完畢；又於92年間因違反毒品
    危害防制條例、搶奪等案件，經臺灣高雄地方法院、本院分
    別判處有期徒刑10月、10月確定，經定應執行刑為有期徒刑
    1 年6 月，於94年7 月30日縮刑期滿執行完畢，有臺灣高等
    法院被告前案記錄表在卷可稽，其於有期徒刑執行完畢後5
    年內，再犯本件有期徒刑以上之罪，為累犯，依刑法第47條
    規定加重其刑。
  (二)原判決以被告罪證明確，因而依刑法第28條、第56條、第27
    7 條第1 項、第325 條第1 項、第47條、第55條、第90條，
    罰金罰鍰提高標準條例第1 條前段，並審酌被告與李憲璋共
    同當街搶奪他人財物，對於社會治安、單身婦女人身安全危
    害至深且鉅，惡性重大，不宜輕縱，惟被告犯後坦承犯行，
    態度尚佳等一切情狀，量處有期徒刑3 年；並說明被告於91
    年12月29日因搶奪罪執行完畢釋放後，又於92年5 月21日再
    犯搶奪罪，而於94年7 月31日執行完畢釋放，再自94年8 月
    27日起犯本件搶奪罪，本件次數並高達5 次，顯有犯罪之習
    慣，單純刑罰制裁已難達成矯治之目的，非施以保安處分無
    以竟其功，檢察官亦認被告有併予諭知強制工作，以資矯正
    之必要，實屬可採，而依刑法第90條第1 項規定，併諭知被
    告於刑之執行完畢或赦免後（原判決誤載為於刑之執行前，
    應予以更正），令入勞動場所強制工作3 年，以資矯治。經
    核原判決認事用法並無違誤，量刑亦稱允當。被告以原判決
    量刑過重、諭知強制工作不當為由，提起上訴；惟原判決就
    被告量刑之標準及應諭知強制工作之理由，均已詳述在判決
    書內，是應認被告之上訴為無理由，應予駁回。
四、適用之法律：刑事訴訟法第368 條。
本案經檢察官姜麗儒到庭執行職務。
中    華    民    國    95    年    3     月    24    日
                  刑事第七庭    審判長法  官  莊飛宗
                                      法  官  黃憲文
                                      法  官  曾逸誠
以上正本證明與原本無異。
如不服本判決應於收受本判決後10日內向本院提出上訴書狀，其
未敘述上訴理由者，並得於提起上訴後10日內向本院補提理由書
狀（均須按他造當事人之人數附繕本）「切勿逕送上級法院」。
中    華    民    國    95    年    3     月    24    日
                                      書記官  黃富美
附錄本判決論罪科刑法條：
刑法第277 條第1 項：
傷害人之身體或健康者，處3 年以下有期徒刑、拘役或1 千元以
下罰金。
刑法第325 條第1 項：
意圖為自己或第三人不法之所有，而搶奪他人之動產者，處6 月
以上5 年以下有期徒刑。


司法院資訊處製作；財團法人民間司法改革基金會備份。
